【裁判字號】    97,易,1108
【裁判日期】    980227
【裁判案由】    詐欺等
【裁判全文】
臺灣高雄地方法院刑事判決              97年度易字第1108號
公  訴  人  臺灣高雄地方法院檢察署檢察官
被      告  甲○○
上列被告因詐欺等案件，經檢察官聲請簡易判決處刑（96年度偵
字第27860號），本院認不得以簡易判決處刑，改依通常程序審
理，並判決如下：
   主  文
甲○○無罪。
   理  由
一、公訴意旨略以：被告甲○○係設於高雄縣鳳山市○○路6號1
    樓「布蘭斯服飾店」負責人，其明知「GUCCI」商標名稱圖
    樣，係義大利固喜歡固喜公司向我國經濟部智慧財產局申請
    註冊登記，現仍於商標專用期間內，任何人未經前揭商標專
    用權人之同意或授權，不得於同一商品或類似商品，使用相
    同或近似於此等之註冊商標，竟基於販賣及意圖為自己不法
    所有之犯意，於民國95年4月11日在「布蘭斯服飾店」，以
    印有前揭商標圖樣之仿冒品皮包，向告訴人丙○○佯稱係全
    新真品，致其陷於錯誤，而以每件新臺幣（下同）15,500元
    （真品市價約30,000元）之價格向被告甲○○購入，其後告
    訴人丙○○發現該皮包係仿冒品而非真品，始悉受騙，並報
    警循線查知上情。因認被告涉犯刑法第339條第1項之詐欺取
    財罪及違反商標法第82條、第81條第1款之明知為仿冒而販
    賣罪嫌等語。
二、按犯罪事實應依證據認定之，無證據不得認定犯罪事實；不
    能證明被告犯罪者，應諭知無罪之判決，刑事訴訟法第154
    條第2項、第301條第1項分別定有明文。又事實之認定，應
    憑證據，如未能發現相當證據，或證據不足以證明，自不能
    以推測或擬制之方法，為裁判基礎（最高法院40年台上字第
    86號判例參照）。而告訴人之告訴，係以使被告受刑事訴追
    為目的，是其陳述是否與事實相符，仍應調查其他證據以資
    審認（最高法院52年台上字第1300號判例參照）。另認定犯
    罪事實所憑之證據，雖不以直接證據為限，間接證據亦包括
    在內；然而無論直接或間接證據，其為訴訟上之證明，須於
    通常一般之人不致有所懷疑，而得確信其為真實之程度者，
    始得據為有罪之認定，倘其證明尚未達到此一程度，而有合
    理之懷疑存在時，即無從為有罪之認定（最高法院76年台上
    字第4986號判例參照）。再者，刑事訴訟法第161條第1項明
    定：檢察官就被告犯罪事實，應負舉證責任，並指出證明之
    方法。依此，檢察官對於起訴之犯罪事實，應負提出證據及
    說服之實質舉證責任。倘其所提出之證據，不足為被告有罪
    之積極證明，或其指出證明之方法，無從說服法院形成被告
    有罪之心證，基於無罪推定之原則，自應為被告無罪判決之
    諭知（最高法院92年台上字第128號判例意旨參照）。
三、次按被告以外之人於審判外之陳述，經當事人於審判程序同
    意作為證據，法院審酌該言詞陳述或書面陳述作成時之情況
    ，認為適當者，亦得為證據。當事人、代理人或辯護人於法
    院調查證據時，知有第159 條第1 項不得為證據之情形，而
    未於言詞辯論終結前聲明異議，視為有前項之同意，刑事訴
    訟法第159 條之5 定有明文。查本判決所引用之證據方法（
    包括證人之證述及書面陳述等證據），業經本院於審理時告
    以要旨並提示予檢察官及被告表示無意見，揆諸前揭說明，
    可認為同意作為證據；而本院審酌該陳述作成時之情況，認
    為適當，自具有證據能力，而得採為證據，合先敘明。
四、公訴意旨認被告涉有詐欺取財及違反商標法罪嫌，無非係以
    告訴人丙○○之指訴、購物證明單、進口報單、海關進口快
    遞貨物稅費繳納證明、鑑定證明書等為據。訊據被告固坦認
    曾出售與扣案皮包同款式之皮包予告訴人丙○○，惟堅詞否
    認有何詐欺取財及違反商標法之犯行，辯稱：扣案皮包不是
    我賣給告訴人丙○○的，我賣的都是真品，我出售給告訴人
    丙○○的皮包是有合法來源，並非仿冒商標之商品等語。經
    查：
（一）被告甲○○係「布蘭斯服飾店」負責人，於95年4月11日
      曾出售有「GUCCI」商標名稱圖樣之皮包予告訴人丙○○
      ，而「GUCCI」商標名稱圖樣，係義大利固喜歡固喜公司
      向我國經濟部智慧財產局申請註冊登記，指定使用在化粧
      、袋、皮製袋等商品，故上開皮包係使用「GUCCI」商標
      之商品等情，業經告訴人丙○○於警詢、偵查及本院審理
      中證述綦詳，且有購物證明單、名片、經濟部智慧財產局
      商標登記資料等件附卷可稽（見偵卷第7至9、15頁、本院
      卷第59頁），且為被告甲○○肯認無訛，此部分事實至屬
      明確。
（二）扣案皮包因品質、製工粗糙，產品材質配件與原廠不同，
      產品來源非來自原廠，品質偽劣，均與真品迥異之事實，
      業經具有鑑定仿冒「GUCCI」商標商品資格之鑑定人趙俊
      堯加以鑑定，並製作「GUCCI」鑑定證明書在卷足稽（見
      偵卷第10、11至14頁），另證人乙○○於本院審理時當庭
      辨識扣案皮包後亦結證稱：扣案皮包內之編號120836製作
      時打印不很清楚，我進貨的真品編號都很清楚等語（見本
      院第64 、65頁），核與本案鑑定證明書鑑定結果為仿品
      大致相符（見偵卷第10頁），是扣案皮包係仿冒「GUCCI
      」商標之商品，堪可認定。
（三）查被告甲○○出售與扣案皮包同款式之皮包予告訴人丙○○（下稱系爭皮包）之時間為95年4月11日，而告訴人丙○○於96年8月6日向高雄縣政府警察局提出告訴並主張被
      告甲○○所出售之系爭皮包係仿冒，距購買時間已經過1
      年3個多月，而該1年3個多月期間，系爭皮包均由告訴人
      丙○○持有，已脫離被告甲○○之掌控，故扣案皮包是否
      與被告甲○○出售予告訴人丙○○之系爭皮包相同，實屬
      可疑。又告訴人丙○○固於本院審理時證稱系爭皮包均由
      其占有使用，縱送交商家辨識真偽時，亦未脫離其視線云
      云。惟參諸告訴人丙○○就為何將扣案皮包送往他家皮包
      店辨識真偽之原因，於警詢中指述：近日發覺皮包褪色，
      我就到其他皮包店作初步檢視證實是仿冒品云云，核與其
      於本院審理時稱我是借另一小皮包給我朋友，我朋友送去
      辨識說是假貨，我嚇一跳才拿扣案皮包去辨識，結果也是
      假的之語有別（見偵卷第8 頁、本院卷第62頁）；另就為
      何購買系爭皮包之動機乙節，其於偵訊時證稱：我向被告
      購買系爭皮包係為轉賣，然其於本院卻改稱我買這些皮包
      要自己使用等語，所述內容前後已有不符（見偵卷第49頁
      、本院卷第61頁）；再者，就有無其他中古皮包店辨識後
      認為系爭皮包係真正乙情，其於偵訊時證稱：名牌古著這
      家店說皮包是真的，價錢太低我不要賣，第二家店說是假
      貨，我又回到第一家要賣他，他們也不要了等語，嗣後其
      於本院又改稱：我說有人表示是真的是指另一個小皮包而
      非扣案皮包云云（見偵卷第49頁、本院卷第60頁），告訴
      人丙○○所為證述前後不一，是否可信，顯有疑義，且告
      訴人丙○○若曾將系爭皮包交給他人辨識，系爭皮包亦有
      遭他人掉換之可能，故難僅憑告訴人之證詞遽認被告有販
      賣仿冒之扣案皮包予被害人丙○○之行為。又查，被告於
      奇摩拍賣網站迄至96年8 月7 日止，有178 個會員給予正
      面評價，回溯兩年內，共交易132 項商品，有0 個會員給
      予負面評價等情，有上開雅虎拍賣網頁列印資料在卷可憑
      （見偵院卷第25至29頁），是被告稱除告訴人丙○○外從
      未有人指控其販賣仿品，所述應為可採。
（四）再查，系爭皮包係被告向證人乙○○所購買，證人乙○○
      也提供系爭皮包合法來源證明乙情，業經證人乙○○於本
      院審理時結證稱：我經營之「布蘭斯皮件行」是以真品平
      行輸入方式於95年1 月進口該批系爭皮包，我以約1 萬元
      出頭價格出售予被告，每個皮包包含稅費、運費之進貨單
      價為8,000 元至9,000 元，未包含稅費、運費等費用為6
      千多元，我是合法從日本買的，都是合法通關進口，海關
      完稅價格是以新臺幣而非港幣計算等語明確（見本院卷第
      65至68頁）；而觀諸財政部台北關稅局97年10月2 日函覆
      本院函亦表示進口報單為稅價格幣值為新臺幣；且證人乙○○於本院審理時所提出系爭皮包之進口報單，其上所載
      每件與系爭皮包同款式之皮包進口完稅價格為6,476 元（
      194,281 ÷30＝6,476） （見本院卷第14、81頁），與證
      人乙○○所述互核一致，足認系爭皮包係被告向證人乙○○所購買，且為合法通關進口，海關完稅價格是以新臺幣
      而非港幣計算，而被告既由合法進口商購買系爭皮包，其
      並無販賣仿冒皮包之意圖，即堪認定。至公訴意旨認依進
      口報單完稅價格係以港幣計算，並認每件進口價格為27,6
      09元（6,558 ×4.21【匯率比4.21】＝27,609），高於被
      告出售系爭皮包15,500元，顯違常理等情，容有誤會。又
      GUCCI 荷蘭商古馳亞太貿易股份有限公司台灣分公司97年
      11 月26日函覆本院有關系爭款式皮包零售價雖為23,950
      元（見本院卷第34頁），然證人乙○○以真品平行方式進
      貨系爭款式皮包之進價成本含稅費、運費為8,000 元至9,
      000 元，且專櫃之人事管銷費用成本較高，故真品平行輸
      入之進口商進口之合理價格約專櫃4 到5 折等語，亦經證
      人乙○○於本院審理中證述綦詳（見本院卷第67頁），是
      被告透過證人乙○○以1 萬出頭價格購入系爭皮包，再以
      15,500元出售予被害人丙○○，應無違反常理之處。
（五）扣案皮包既難憑告訴人前後不一之指述，足供認定與系爭
      皮包相同，被告購得之系爭皮包係源自證人乙○○處，並
      非來源不明，況就被告之進貨價格與售價15,500元，並無
      明顯異常之處，俱如前述，顯見公訴意旨認扣案皮包即為
      系爭皮包，及系爭皮包進口完稅價格為27,609元云云，自
      有未足，進而難認被告係以仿冒「GUCCI」商標之皮包偽
      稱真品，並以此為詐術，致告訴人陷於錯誤，而交付15,5
      00元之事實為可採。
五、綜上，本案依公訴人所提出之證據，尚難使本院產生被告有
    罪之心證，且本院復查無其他卷存積極證據足認被告確有公
    訴人所指犯行，不能證明被告犯罪，參以首開說明，應諭知
    被告無罪之判決。
據上論斷，應依刑事訴訟法第301條第1項，判決如主文。
本案經檢察官李茂增到庭執行職務。
中    華    民    國    98    年    2     月    27    日
                  刑事第十六庭審判長法  官  李代昌
                                    法  官  文昌
                                    法  官  吳芝瑛
以上正本證明與原本無異。
如不服本判決應於收受送達後10日內向本院提出上訴書狀，並應
敘述具體理由；如未敘述上訴理由者，應於上訴期間屆滿後20日
內向本院補提理由書（均須按他造當事人之人數附繕本）「切勿
逕送上級法院」。
中    華    民    國    98    年    2     月    27    日
                                    書記官  林麗文
參考法條：
   刑法第339條第1項
   意圖為自己或第三人不法之所有，以詐術使人將本人或第三
   人之物交付者，處5年以下有期徒刑、拘役或科或併科1千元
   以下罰金。
   商標法第81條
   未得商標權人或團體商標權人同意，有下列情形之一者，處
   三年以下有期徒刑、拘役或科或併科新臺幣20萬元以下罰金
   ：
   一、於同一商品或服務，使用相同之註冊商標或團體商標者
       。
   二、於類似之商品或服務，使用相同之註冊商標或團體商標
       ，有致相關消費者混淆誤認之虞者。
   三、於同一或類似之商品或服務，使用近似於其註冊商標或
       團體商標之商標，有致相關消費者混淆誤認之虞者。
   商標法第82條
   明知為前條商品而販賣、意圖販賣而陳列、輸出或輸入者，
   處一年以下有期徒刑、拘役或科或併科新臺幣5萬元以下罰
   金。


司法院資訊處製作；財團法人民間司法改革基金會備份。
